【裁判字號】    99,台上,7735
【裁判日期】    991209
【裁判案由】    違反廢棄物清理法
【裁判全文】
最高法院刑事判決            九十九年度台上字第七七三五號
上  訴  人  李繼勝
上列上訴人因違反廢棄物清理法案件，不服台灣高等法院中華民
國九十七年一月二十二日第二審判決（九十六年度上訴字第四六
九０號，起訴案號：台灣桃園地方法院檢察署九十四年度偵字第
一０八二一號），提起上訴，本院判決如下：
    主  文
上訴駁回。
    理  由
按刑事訴訟法第三百七十七條規定：上訴於第三審法院，非以判
決違背法令為理由不得為之；是提起第三審上訴，應以原判決違
背法令為理由，係屬法定要件；如果上訴理由書狀並未依據卷內
訴訟資料具體指摘原判決不適用何種法則或如何適用不當，或所
指摘原判決違法情事顯與法律規定得為第三審上訴理由之違法情
形不相適合時，均應認其上訴為違背法律上之程式，予以駁回。
本件原判決撤銷第一審關於上訴人李繼勝部分之科刑判決，改判
仍論處上訴人共同未依廢棄物清理法第四十一條第一項規定領有
廢棄物處理文件，從事廢棄物處理罪刑（累犯；處有期徒刑一年
十月，減為有期徒刑十一月。另被訴涉犯行為時廢棄物清理法第
四十六條第二項、第一項第二款罪嫌部分，不另為無罪之諭知）
，已詳敘其調查證據之結果及證據取捨並認定事實之理由；所為
論斷，均有卷存證據資料可資覆按。從形式上觀察，原判決關於
上訴人部分並無違背法令之情形。上訴人之上訴意旨略稱：(一)原
判決於事實欄認定上訴人係購入「營建廢棄物」；然於理由欄，
初認定上訴人係購入「營建廢棄土」，繼又認定「購入者是否確
為營建剩餘土石方，已有可議」各云云。所為認定先後矛盾，判
決當然違背法令。(二)桃園縣蘆竹鄉○○○段海湖小段一０八之三
七、一０八之三八地號土地（下稱系爭土地）上所堆置者，係他
人開挖地下室時所產生之土、砂石、磚塊、鋼筋等物，經洗出砂
石予以出售，其他磚塊、鋼筋、輪胎等則請人資源回收等情，已
據上訴人供明在卷，並提出元佶企業社進貨秤量單、顯祥科技公
司廢輪胎回收清運單作為證明。所堆置之物既未違法棄置而造成
環境污染，自屬有用資源，客觀上不屬於廢棄物之範圍。原判決
對於上訴人提出之上開有利證據不予採納，但未說明理由，有判
決理由不備之違法。(三)上訴人係將系爭土地上所堆置之物當成資
源來使用，而非當做廢棄物處理，足見主觀上並無從事廢棄物處
理之認識及犯意；偵查卷所附之照片，尚不足據以認定上訴人主
觀上在從事廢棄物之處理。原判決未於理由欄內記載上訴人主觀
上係在從事廢棄物處理業務所憑之證據及認定之理由，判決當然
違背法令等語。
惟查：原判決依憑上訴人之部分供述，證人徐新登、邱垂仲（系
爭土地之所有人）、證人徐朝榮（購買砂石之人）之證詞，卷附
現場照片、土地租賃契約書、系爭土地之土地登記謄本、桃園縣
蘆竹鄉地政事務所土地複丈成果圖、台灣地區營運中土資場一覽
表、桃園縣政府環境保護局之環境稽查工作紀錄表、環境檢驗課
水質檢測報告、廢棄物檢測報告、民國九十五年七月十一日桃環
水字第0950037607號函及附件、同年八月二十三日桃環廢字第09
500804571 號函及附件、土地會勘紀錄、行政院環境保護署九十
五年四月六日環署廢字第0950025004號函及附件、法務部調查局
桃園縣調查站九十五年五月三日園82字第095000147970號函及附
件等證據資料，於理由欄詳敘認定上訴人有原判決事實欄二所載
，未依法領有廢棄物處理文件，而自九十二年十二月一日起承租
系爭土地，並僱用知情之姓名不詳之成年男子五、六名，共同在
系爭土地上從事廢棄物之處理業務，至九十四年三月二十二日被
查獲等犯行之理由。對於上訴人否認犯罪所辯：伊處理之營建廢
棄土係可以資源回收之物，並非廢棄物等語及其辯護人辯護稱：
上訴人在系爭土地上堆置他人開挖地下室所產生之物，有土、石
、砂石、磚塊、鋼筋等物，除洗出砂石予以出售外，其他磚塊、
鋼筋、廢輪胎均再請他人回收，客觀上不屬於廢棄物之範圍；且
上訴人主觀上係從事資源回收，並未將之當成廢棄物處理，並無
處理廢棄物之主觀犯意等語，認如何與事實不符而均無足採等情
，詳加指駁（見原判決理由欄甲之貳之一(二)、(三)）。並說明辯護
人另辯護稱：上訴人所從事之行為，並未造成環境污染等語，應
與上訴人本件犯罪事實無關；以及如何認定上訴人非以經營廢棄
物處理為常業等理由（見原判決理由欄甲之貳之一(四)、(五)）。經
核原判決關於上訴人部分，採證認事俱無違反經驗法則、論理法
則，亦無任意推定犯罪事實、違背證據法則、判決理由不備、理
由矛盾、不適用法則或適用法則不當之違誤。矧依原判決認定之
事實，上訴人係未依廢棄物清理法第四十一條第一項規定領有廢
棄物處理文件而從事廢棄物之處理；則上訴人有無將其處理後之
物質委請他人收取，並不影響本件犯罪事實之成立。原判決縱未
審酌上訴人所提出之元佶企業社進貨秤量單、顯祥科技公司廢輪
胎回收清運單等資料，亦無理由不備之違法可言。上訴意旨(二)、
(三)，無非就原審採證認事適法職權之行使及原判決已明白論斷之
事項，重為事實上之爭執，均難認係適法之第三審上訴理由。又
原判決於事實欄記載上訴人係購入「營建廢棄物」處理；理由欄
復敘明上訴人所購入處理者，係混雜有比例甚高之廢輪胎、廢木
材、廢鐵、便當盒、鋼筋、礦泉水瓶、塑膠管等雜物之營建廢棄
土（業經內政部改稱為營建剩餘土石方），仍屬營建廢棄物，應
受廢棄物清理法之規範等所憑之證據及論斷理由（見原判決理由
欄甲之貳之一(二)）；核無事實與理由矛盾之違誤。上訴意旨(一)及
其他上訴意旨，顯非依據卷內資料具體指摘原判決關於上訴人部
分有何違背法令之情形，核與法律規定得為第三審上訴理由之違
法情形不相適合。應認上訴人之上訴為違背法律上之程式，予以
駁回。
據上論結，應依刑事訴訟法第三百九十五條前段，判決如主文。
中    華    民    國  九十九  年    十二  月    九    日
                      最高法院刑事第六庭
                          審判長法官  林  永  茂  
                                法官  蘇  振  堂  
                                法官  林  立  華  
                                法官  蔡  國  在  
                                法官  陳  春  秋  
本件正本證明與原本無異
                                      書  記  官  
中    華    民    國  九十九  年   十二   月   十三   日
                                                    m

司法院資訊處製作；財團法人民間司法改革基金會備份。
